臺灣高等法院刑事判決
111年度上訴字第1788號
上  訴  人  
即  被  告  吳思漢



上列上訴人因妨害公務案件，不服臺灣士林地方法院111年度審
訴字第120號，中華民國111年3月23日所為之第一審判決（起訴
案號：臺灣士林地方檢察署110年度偵字第17321號），提起上訴
，本院判決如下：
    主  文
上訴駁回。
    事  實
一、吳思漢於民國110年9月16日下午2時20分許，在新北市○○區○
    ○路000號前，為新北市政府警察局淡水分局水碓派出員警游
    謨煥發覺其係臺灣士林地方檢察署另案拘提之對象，且欲駕
    駛車號0000-00自小客車離去，游謨煥遂立即上前表明身分(
    著制服)，並通知支援警力到場協助將吳思漢帶返所查證，
    即直接將吳思漢控制於上開車輛之駕駛座上（當時係未熄火
    而在停車檔狀態），惟於等待支援警力到場之際，吳思漢竟
    基於妨害公務之犯意，趁游謨煥不注意時，轉換前進檔並踩
    踏油門前行，拖曳站在駕駛座門旁之警員游謨煥並衝撞路邊
    5輛機車，嗣經支援警力到場後，始順利將其逮捕。
二、案經新北市政府警察局淡水分局報告臺灣士林地方檢察署檢
    察官偵查起訴。
    理  由
壹、證據能力部分：
一、按被告以外之人於審判外之言詞或書面陳述，除法律有規定
    者外，不得作為證據。又被告以外之人於審判外之陳述，雖
    不符合刑事訴訟法第159條之1至第159條之4之規定，但經當
    事人於審判程序同意作為證據，法院審酌該言詞陳述或書面
    陳述作成時之情況，認為適當者，亦得為證據；當事人、代
    理人或辯護人於法院調查證據時，知有同法第159條第1項不
    得為證據之情形，而未於言詞辯論終結前聲明異議者，視為
     有前項之同意。刑事訴訟法第159條第1項及第159條之5分
    別定有明文。本件檢察官、上訴人即被告吳思漢就本判決所
    引用之被告以外之人於審判外之陳述，於本院均未爭執證據
    能力（見本院卷第113頁），且其等迄言詞辯論終結前均未
    聲明異議，經本院審酌該等證據之作成情況，核無違法取證
    或其他瑕疵，認均適為本案認定事實之依據，依刑事訴訟法
    第159條之5規定，均有證據能力。
二、又本件認定事實引用之卷內其餘非供述證據（詳後述），並
    無證據證明係公務員違背法定程序取得，依同法第158條之4
    規定反面解釋，均有證據能力。
貳、實體部分
一、認定事實之理由及所憑之證據：
  ㈠上揭事實，業據被告於原審及本院審理時均坦承不諱（見原
    審卷第60、67頁，本院卷第113至114頁），核與證人游謨煥
    於偵訊之指述相符（見偵字卷第95至97頁），並有現場照片
    及員警行車紀錄器畫面翻拍照片在卷可稽（見偵字卷第23至
    33頁），足認被告前開任意性自白與事實相符。
　㈡綜上所述，本件事證明確，被告犯行洵堪認定，應依法論科
    。　
二、論罪：
  　核被告所為，係犯刑法第135條第3項第1款、第1項之駕駛動
    力交通工具妨害公務執行罪。
三、駁回上訴之理由：
　㈠原審經詳細調查及審理後，基於以上相同之認定，認被告所
    為事證明確，係犯刑法第135條第3項第1款、第1項之駕駛動
    力交通工具妨害公務執行罪，並以行為人之責任為基礎，審
    酌被告於員警依法執行職務時，率爾駕駛動力交通工具對員
    警施以強暴手段，漠視國家公權力，影響公務順利執行，且
    可能危及值勤員警之生命、身體安全，對於社會公共秩序及
    值勤員警之人身安全影響甚鉅，所為實不足取。惟考量被告
    終能坦承犯行，並當庭向員警游謨煥表示歉意，已見悔意，
    兼衡其素行、犯罪動機、手段、所生危害，暨被告自陳國小
    畢業之教育智識程度、已婚並育有2名未成年子女、入監前
    擔任臨時工，日薪約新臺幣1,500元之家庭生活經濟狀況等
    一切情狀，量處有期徒刑6月，並諭知易科罰金之折算標準
    。經核原審上開認事用法，均無違誤。
　㈡按個案之裁量判斷，除非有全然喪失權衡意義或其裁量行使
    顯然有違比例、平等諸原則之裁量權濫用之情形，否則縱屬
    犯罪類型雷同，仍不得將不同案件裁量之行使比附援引為本
    案之量刑輕重比較，以視為判斷法官本於依法獨立審判之授
    權所為之量情裁奪有否裁量濫用之情事。此與所謂相同事務
    應為相同處理，始符合比例原則與平等原則之概念，迥然有
    別（最高法院100年度台上字第21號、第733號刑事判決意旨
    參照）。又刑法第57條之規定，係針對個別犯罪為科刑裁量
    時，明定科刑基礎及尤應注意之科刑裁量事項，屬宣告刑之
    酌定。又裁量權之行使，屬實體法上賦予法院依個案裁量之
    職權，如所為裁量未逾法定刑範圍，且無違背制度目的、公
    平正義或濫用裁量權情形，即無違法可言（最高法院106年
    度台抗字第25號刑事裁定意旨參照）。本案原審量刑時，已
    就刑法第57條所定各款科刑輕重應審酌之事項，於理由欄內
    具體說明，已基於刑罰目的性之考量、刑事政策之取向以及
    行為人刑罰感應力之衡量等因素而為刑之量定，並未逾越法
    定刑度，亦無違背公平正義之精神，客觀上不生量刑失衡之
    裁量權濫用，且原審就本案業已量處該罪之最低法定刑度6
    月，是本件被告上訴主張原審判決量刑過重等語，為無理由
    ，應予駁回。  
據上論斷，應依刑事訴訟法第368條，判決如主文。
本案經檢察官周慶華到庭執行職務。
中　　華　　民　　國　　111 　年　　8 　　月　　23　　日
　　　　　　　　　刑事第二庭  審判長法　官  遲中慧
　　　　　　　　　　　　　　　　　  法　官  楊志雄
　　　　　　　　　　　　　　　　　  法　官  邱筱涵
以上正本證明與原本無異。
如不服本判決，應於收受送達後20日內向本院提出上訴書狀，其
未敘述上訴之理由者並得於提起上訴後20日內向本院補提理由書
（均須按他造當事人之人數附繕本）「切勿逕送上級法院」。
                                    書記官  林吟玲
中　　華　　民　　國　　111 　年　　8 　　月　　23　　日
附錄：本案論罪科刑法條全文
中華民國刑法第135條
對於公務員依法執行職務時，施強暴脅迫者，處 3 年以下有期
徒刑、拘役或 30 萬元以下罰金。
意圖使公務員執行一定之職務或妨害其依法執行一定之職務或使
公務員辭職，而施強暴脅迫者，亦同。
犯前二項之罪而有下列情形之一者，處 6 月以上 5 年以下有期
徒刑：
一、以駕駛動力交通工具犯之。
二、意圖供行使之用而攜帶兇器或其他危險物品犯之。
犯前三項之罪，因而致公務員於死者，處無期徒刑或 7 年以上
有期徒刑；致重傷者，處 3 年以上 10 年以下有期徒刑。